【裁判字號】    90,台上,5205
【裁判日期】    900823
【裁判案由】    偽造文書
【裁判全文】
最高法院刑事判決                                九十年度台上字第五二○五號
    上  訴  人  甲○○
右上訴人因偽造文書案件，不服台灣高等法院台中分院中華民國八十八年三月二十三
日第二審判決（八十七年度上訴字第二○○一號，起訴案號：台灣台中地方法院檢察
署八十七年度偵字第二九三○號），提起上訴，本院判決如左：
    主  文
上訴駁回。
    理  由
按刑事訴訟法第三百七十七條規定：上訴於第三審法院，非以判決違背法令為理由，
不得為之。是提起第三審上訴，應以原判決違背法令為理由，係屬法定要件。且必須
依據卷內資料為具體之指摘，並足據以辨認原判決已具備違背法令之形式，始屬相當
。又以判決有「應於審判期日調查之證據未予調查」之違背法令情形為第三審上訴理
由者，必須於理由狀內具體明其所指原審未調查之證據如何與待證事實具有重要之
關係，確為認事用法之基礎，確有調查之必要，因原審未予調查，又未說明不予調查
之理由，致原審判決結果異，如予調查，必能推翻原判決之結果，始得執為適法之
第三審上訴理由。本件上訴人甲○○上訴意旨略稱：(一)上訴人係聽信「謝進水」之指
示而冒用盧茂專之國民分證，上訴人不知有無盧茂專其人，自無所謂生損害於他人之
認識，原審就此未予調查，顯有疏誤。(二)上訴人不知曾振共之印章係偽造，亦無使公
務員將不實事項登載於職務上所掌之公文書罪之可言。(三)「謝進水」所持「偽造之不
動產他項權利證明書」、「抵押權設定契約書」、「土地、建物登記謄本」，均非上
訴人所偽造，而係由「謝進水」冒用「白忠明」代書所為，原審未查明，遽為上訴人
科刑判決，自有未合。(四)上訴人何以願在未取得分文之情形下同意參與本件犯行，「
謝進水」如何得知盧茂專以前未在台中第三信用合作社開戶﹖原審俱未查明，有查證
未盡之違誤等語，惟查原判決依憑上訴人之自白，證人盧茂專、謝進水、陳秀麗、白
忠明、陳智昌、蔡雪枝、符志恆之證述，與卷附上訴人所行使之偽造「盧茂專」國民
身分證、名片，「韓靜紅」之國民身分證，偽造之土地及建物所有權狀、他項權利證
明書、抵押權設定契約書、土地及建物登記謄本，偽造之「曾振共」署押及印文等物
，暨扣案之存摺、印章等證據，認定上訴人確有原判決事實欄所記載之犯行。並說明
「盧茂專」名義之國民身分證、「曾振共」之印章及「謝進水」所持「偽造之不動產
他項權利證明書」、「抵押權設定契約書」、「土地、建物登記謄本」均係上訴人與
「謝進水」所共同偽造，且彼二人與冒名「韓靜江」之人彼此間有犯意聯絡及行為分
擔均為共同正犯（見原判決理由二）。因而撤銷第一審不當之判決，改判論處上訴人
共同連續行使偽造公文書，足以生損害於公眾及他人罪刑，因俱已詳其調查證據之
結果及取捨證據得心證之理由，從形式上觀察，尚無違背法令情形存在。上訴意旨(一)
、(二)、(三)純係就原判決採證認事職權之適法行使及已經調查說明之事項，憑己見任意
指摘，俱不足據以辨認原判決已具備違背法令之形式。又上訴意旨(四)並未具體指明上
訴人有無收取佣金及「謝進水」如何知悉盧茂專未在台中市第三信用合作社開戶等項
，究竟與上訴人有無與「謝進水」等人共同偽造本案文書之待證事項具有如何之重要
關係而確有調查之必要，且足以推翻原判決結果，僅空言指摘原審未為上開調查即係
違法云云，難認與刑事訴訟法第三百七十九條第十款所定違法事由相當，自不得執為
適法之第三審上訴理由。綜上所述，依首揭說明，應認本件上訴違背法律上之程式，
從程序上予以駁回。
據上論結，應依刑事訴訟法第三百九十五條前段，判決如主文。
中      華      民      國     九十     年      八      月    二十三    日
                              最高法院刑事第五庭
                                  審判長法官  紀  俊  乾
                                        法官  黃  正  興
                                        法官  劉  介  民
                                        法官  陳  東  誥
                                        法官  張  春  福
      右正本證明與原本無異
                                              書  記  官
中      華      民      國     九十     年      八      月    二十八    日


司法院資訊處製作；財團法人民間司法改革基金會備份。
